【裁判字號】    98,訴,704
【裁判日期】    980805
【裁判案由】    毒品危害防制條例
【裁判全文】
臺灣高雄地方法院刑事判決               98年度訴字第704號
公  訴  人  臺灣高雄地方法院檢察署檢察官
被      告  甲○○
指定辯護人  本院公設辯護人乙○○
上列被告因毒品危害防制條例案件，經檢察官提起公訴（97年度
偵字第17835 號），本院判決如下：
    主  文
甲○○犯運輸第三級毒品罪，處有期徒刑貳年。緩刑伍年，緩刑
期間並應向公庫支付新臺幣拾萬元（依臺灣高雄地方法院檢察
署檢察官通知之期間、方法完成支付）。扣案之第三級毒品愷他
命拾貳包（均另含包裝袋，驗前合計淨重捌捌點伍零捌公克，驗
後淨重捌捌點肆玖捌公克）沒收之。
    事  實
一、甲○○明知愷他命（Ketamine）係毒品危害防制條例所列管
    之第三級毒品，不得運輸。竟於民國97年6 月27日下午2 時
    許，在高雄市鼓山區農十六附近，向某真實姓名年籍不詳、
    綽號「小白」之成年男子，以新臺幣25,000元之代價購買愷
    他命12包。嗣於97年6 月27日下午6 時許，將上開愷他命藏
    放在其所穿著之牛仔外套內，欲從高雄國際機場搭乘復興航
    空226 班次班機運輸毒品前往澎湖，在登機接受安全檢查時
    ，為航空警察人員當場查獲，並當場扣得其所有之愷他命12
    包（驗前淨重88.508公克，驗後淨重88.498公克）、行動電
    話2 支。
二、案經內政部警政署航空警察局高雄分局報請臺灣高雄地方法
    院檢察署檢察官偵查起訴。
    理  由
甲、證據能力部分
一、按被告以外之人於審判外之陳述，雖不符刑事訴訟法第159
    條之1 至第159 條之4 之規定，而經當事人於審判程序同意
    作為證據，法院審酌該言詞陳述或書面陳述作成時之情況，
    認為適當者，亦得為證據。當事人、代理人或辯護人於法院
    調查證據時，知有第159 條第1 項不得為證據之情形，而未
    於言詞辯論終結前聲明異議，視為有前項之同意，同第159
    條之5 定有明文。
二、本件被告犯罪事實之證據方法，均詳如起訴書所引之證據：
    (一)高雄醫學大學附設中和紀念醫院97年7 月8 日編號9707-1
    號檢驗報告；(二)行政院衛生署管製藥品管理局97年10月2 日
    管檢字第0970009654號函文；(三)航空警察局高雄分局扣押筆
    錄、扣押物品目錄表等；被告及辯護人均同意列入證據方法
    （見本院本院98年度審訴字第647 號卷【下稱本院一卷】第
    19頁、本院98年度訴字第704 號卷【下稱本院二卷】第17頁
    至第18頁），是本院審酌該言詞陳述或書面陳述作成時之情
    況，且作成之形式均無瑕疵，復與待證事實具有關聯性等情
    況，均認為適當，自得採為證據。
乙、實體部分：
一、上開被告甲○○於事實欄所載時、地運輸K 他命毒品由高雄
    國際機場運輸前往澎湖之事實，業據被告於偵查、本院審理
    中坦承不諱，並有卷附航空警察局高雄分局扣押筆錄、扣押
    物品目錄表各1 份、扣案物品照片等在卷足稽，而扣案晶體
    12 小 包經送驗結果，確均呈第三級毒品愷他命之陽性反應
    ，驗前合計淨重88.508公克，驗後合計淨重88.498公克，純
    度為89.3％等情，亦有高雄醫學大學附設中和紀念醫院97年
    7 月8 日編號9707-1號檢驗報告1 紙在卷可證（見97年度偵
    字第17835 號卷【下稱偵卷】第19頁），是堪認被告之自白
    核與事實相符，可以認定。本案事證已臻明確，應予論罪科
    刑。
二、被告行為後，毒品危害防制條例於98年5 月20日修正公佈，
    針對當次公佈之修正條文，未另訂施行日期，而原毒品危害
    條例條例第36條所規定：「本條例自公佈後六個月施行。」
    核其所稱「本條例」係指係92年7 月9 日修正公佈之該條例
    ，並非指98年5 月20日公佈之部分修正條文；且參諸98年5
    月20日修正公佈之毒品危害防制條例第17條規定：「犯第4
    條至第8 條、第10條或第11條之罪，供出毒品來源，因而查
    獲其他正犯或共犯者，減輕或免除其刑。犯第4 條至第8 條
    之罪於偵查及審判中均自白者，減輕其刑。」此條文之修正
    ，對於本件在偵查及審判中自白運輸毒品犯罪之被告而言，
    當有即時適用之法律上利益，本院認為98年5 月20日公佈之
    毒品危害防制條例修正條文之生效日期不得依同條例第36條
    定之，而應參照中央法規標準法第13條對於法規生效施行日
    之基本規範，自公佈日起至第3 日即98年5 月22日發生效力
    。據此，本案應依刑法第2 條第1 項規定，依「從舊從輕」
    原則而為比較，爰說明如下：
  (一)查被告行為時之毒品危害防制條例第4 條第3 項規定：「製
    造、運輸、販賣第三級毒品者，處5 年以上有期徒刑，得併
    科新臺幣5 百萬元以下罰金。」修正後則提高得併科之罰金
    數額至新臺幣7 百萬元，應以被告行為時之規定對被告較為
    有利。
  (二)被告行為時之毒品危害防制條例第17條規定：「犯第4 條第
    1 項至第4 項、第5 條第1 項至第4 項前段、第6 條第1 項
    至第4 項、第7 條第1 項至第4 項、第8 條第1 項至第4 項
    、第10條或第11條第1 項、第2 項之罪，供出毒品來源，因
    而破獲者，得減輕其刑。」修正後則規定：「犯第4 條至第
    8 條、第10條或第11條之罪，供出毒品來源，因而查獲其他
    正犯或共犯者，減輕或免除其刑。犯第4 條至第8 條之罪於
    偵查及審判中均自白者，減輕其刑。」核修正後之規定，第
    1 項除修正「因而破獲者」文字為「因而查獲其他正犯或共
    犯者」外，並刪除原條文「得減輕或免除其刑」之「得」字
    ；第2 項則增列自白減輕其刑之規定，於量刑適用上，自以
    修正後之規定對被告較為有利。
  (三)上開毒品危害防制條例第4 條第3 項、第17條之規定，係對
    法定刑度與減輕其刑之適用規定，自不宜割裂而分別為新舊
    法之適用，而按新舊法適用孰者對被告較為有利，應先審查
    應否諭知無罪，次審查應否諭知免訴不受理，再次則審查有
    無法定必應免刑之情形；如無前開情形，則比較新舊法之罪
    刑孰為最有利。是以本案應就第17條減輕或免除其刑之規定
    先為比較，依上開比較結果，係以修正後之第17條對被告較
    為有利，本件被告之犯行，自應全部適用98年5 月20日修正
    公佈、同年月22日生效施行之毒品危害防制條例第4 條第1
    項、第17條之規定處斷。
三、按愷他命係為毒品危害防制條例第2 條第2 項第3 款所列之
    第三級毒品，無正當理由，不得擅自持有，毒品危害防制條
    例第11條之1 定有明文，自屬違禁物無訛。又按運輸毒品罪
    ，所謂「運輸」，係指轉運輸送而言，不以自國外輸入國內
    或自國內輸出國外者為限，其在「國內運送」者，亦屬之；
    至於運輸之動機、目的係為己或為他人，運輸之方法為海運
    、空運、陸運或兼而有之，則非所問，但仍以本於運輸意思
    而搬運輸送，須有此意圖，而為搬運輸送之行為，即成立運
    輸罪（最高法院98年度臺上字第3007號判決意旨參照）。查
    本件被告將上開第三級毒品放置於身上出發至機場進行安全
    檢查時即已起運，運輸毒品犯行即已既遂，雖被告未及運抵
    澎湖即遭查獲，惟既已著手起運，其運輸行為即告既遂，不
    因未達終極目的地而異，是以並不影響其運輸行為既遂之認
    定；且其所攜帶之愷他命數量已達88公克有餘，不論其運輸
    之目的係為自己或他人，均無礙於本案之認定。
四、是核被告甲○○上開所為，係犯毒品危害防制條例第4 條第
    3 項之運輸第三級毒品罪。被告於偵查及本院審理中均自白
    運輸之犯行，故得依毒品危害防制條例第17條第2 項規定，
    減輕其刑。又檢察官雖以：根據藥品管理局函提到說藥品濫
    用者一般吸入施用者計量是1 天60到100 毫克，扣案毒品達
    88公克，至少可以用到880 天，而被告自承並非每天施用，
    可見被告所辯係短暫持有或自己施用部分顯不足採等語。惟
    查，本件被告為警查獲時，經採取其尿液送驗結果，檢出之
    愷他命濃度高達4251ng/ml （確認檢驗閾值為100ng/ml）乙
    節，有高雄醫學大學附設中和紀念醫院97年7 月7 日編號97
    07-21 號濫用藥物尿液檢驗報告在卷可憑（見偵卷第20頁）
    ；又愷他命之非法使用者有別於合法使用者之劑量，一般濫
    用者吸入劑量為15至200mg ，長期使用會產生耐藥性及心理
    依賴性，造成劑量增加及強迫性使用，且施用劑量及致死劑
    量會隨各人體質差異、施用方式而有不同，久用成癮者因耐
    藥性產生，更可使其每日須施用之劑量及其致死劑量增加等
    情，已有行政院衛生署94年3 月3 日管檢字第0940001625號
    函附於本院卷可參；復愷他命在25℃下保存30天藥效未降低
    ，對加酸及加熱至沸騰30分鐘均不會分解，僅在加入氫氧化
    鈉煮沸後才會分解，因此愷他命鹽酸鹽係非常安定之藥物，
    亦有行政院衛生署管製藥品管理局97年10月2 日管檢字第09
    70009654號函文1 紙附卷可佐（見本院一卷第25頁）；再參
    之被告係設籍於高雄，於案發前經常往返高雄、澎湖間，且
    多半在高雄之停留期間較短（約1 、2 日）、在澎湖停留之
    期間較長（約半個月至1 個月），有復興航空運輸股份有限
    公司所出具被告之搭乘紀錄艙單在卷可參（見本院一卷第27
    頁至第29頁）。綜上，就愷他命濫用者之施用劑量而言既無
    客觀之數據，而依卷內相關證據，亦無證據可資證明被告之
    確實施用愷他命毒品之劑量為何，加之愷他命係非常安定之
    藥物，不易變質，縱然被告雖攜帶數量不少之愷他命經常居
    留在澎湖，亦尚難以被告持有之愷他命毒品數量高達88公克
    之多，即遽認被告係基於為他人運輸之目的。是被告所稱其
    施用量較大，故為自己施用之目的，欲自高雄運至澎湖等情
    ，並非全無可採，併此敘明。並參酌被告販賣第三級毒品法
    定本刑為「5 年以上有期徒刑」，罰甚嚴厲，然其所運輸之
    愷他命係為自己施用之目的，已如前述，自本件犯罪情節而
    論，其所為實際上僅戕害自身健康，惡性遠不如專以運輸第
    三級毒品維生之販毒集團重大，亦未造成無可彌補之危害，
    雖其為供己施用而運輸毒品仍不足取，惟若以毒品危害防制
    條例第4 條第3 項所規定之法定本刑而科處最輕本刑5 年有
    期徒刑，實屬情輕法重，難謂符合罪刑相當性及比例原則，
    更無從與大量運輸毒梟首惡之行為有所區隔，衡其犯罪情狀
    在客觀上顯非不可憫恕，以其所犯之罪之最低法定刑為5 年
    有期徒刑而言，即令處以法定最低度之刑，猶嫌過重，本院
    認依其情狀處以較低刑度之有期徒刑，即足以懲儆，並可達
    防衛社會之目的，自非不可依客觀之犯行與主觀之惡性二者
    加以考量其情狀有無可值憫恕之處，爰依刑法第59條之規定
    ，酌量減輕被告之刑度，方屬公允衡平，而與前開自白之減
    輕事由，遞減輕之。爰審酌被告明知愷他命對於人體健康危
    害至鉅，向為政府嚴令禁絕流通，竟加以運輸，不僅戕害自
    己身心健康，更造成毒品氾濫及擴散之風險，破壞社會治安
    ，且犯後坦承犯行，態度良好，尚有悔意，復衡其犯罪情節
    尚非重大，目前在澎湖縣馬公市之展豐保麗龍工廠服務，有
    其提出之工作在職證明書可稽，已有正當工作，及其犯罪之
    手段、智識程度等一切具體情狀，量處如主文所示之刑，以
    資懲儆。
五、末查，被告未曾受有期徒刑之徒刑前科，素行尚稱良好，有
    其臺灣高等法院被告前案紀錄表可稽（見本院二卷第3 頁至
    第4 頁），犯後並能坦認犯行，已有悔意，茲念其僅因一時
    失察，致罹刑典，其經此偵、審教訓後，應知所警惕，信無
    再犯之虞，雖本院審理時蒞庭公訴人以：依被告犯後態度、
    查扣毒品數量，不宜給予緩刑等語。惟查刑罰固屬國家對於
    犯罪之人，以剝奪法益之手段，所加諸公法之制裁，惟其積
    極目的，則在預防犯人之再犯；故對於初犯，惡性未深，天
    良未泯者，若因偶然觸法，即置諸刑獄自非刑罰之目的。是
    本院斟酌再三，認所宣告之刑以暫不執行為適當，爰依刑法
    第74條第1 項第1 款之規定，宣告緩刑5 年，以啟自新。此
    外，被告前揭所為乃侵害社會法益，且所運輸之數量高達約
    88公克，數量非少，並為促使被告日後知曉應謹慎行事、遵
    守法紀等觀念，故本院考量上開各項情狀後，認於被告緩刑
    期間課予如主文所示之負擔，乃為適當，爰併予宣告之。
六、沒收部分：
  (一)按毒品危害防制條例第18條第1 項前段之規定，應予沒收銷
    燬之毒品，以經查獲之第一、二級毒品為限。然鑑於第三、
    四級毒品均係管制藥品，特於同條例第11條之1 明定無正當
    理由，不得擅自持有；第18條第1 項後段復規定查獲之第三
    、四級毒品，無正當理由而擅自持有者，沒入銷燬之。從而
    ，依同條例第18條第1 項後段應沒入銷燬之毒品，專指查獲
    施用或持有之第三、四級毒品而言；倘係查獲製造、運輸、
    販賣、意圖販賣而持有、以非法方法使人施用、引誘他人施
    用或轉讓第三、四級毒品，既屬同條例相關法條明文規定處
    罰之犯罪行為，即非該條項應依行政程序沒入銷燬之範圍。
    又同條例第19條第1 項所定「供犯罪所用或因犯罪所得之物
    」，係指犯第4 條至第9 條、第12條、第13條或第14條第1
    項、第2 項之罪所用或所得之物，不包括毒品本身在內，是
    尚不得援用此項規定為第三、四級毒品之沒收依據。再同條
    例對於查獲之製造、運輸、販賣、意圖販賣而持有、以非法
    方法使人施用、引誘他人施用及轉讓第三、四級毒品之沒收
    ，並無特別規定，如其行為已構成犯罪，則該毒品即屬不受
    法律保護之違禁物，應回歸刑法之適用，依刑法第38條第1
    項第1 款之規定沒收之，始為適法（最高法院96年度臺上字
    第89號、第884 號判決意旨參照）。
  (二)查本件扣案之晶體共12小包，合計驗前淨重88.508公克、驗
    後淨重88.498公克，經送高雄醫學大學附設中和紀念醫院檢
    驗結果，均驗呈愷他命陽性反應，堪認均係第三級毒品愷他
    命等情，已如前述，故皆屬違禁物無訛，不問屬於犯罪行為
    人與否，均應依刑法第38條第1 項第1 款規定宣告沒收之；
    其外包裝之夾鏈袋共12個，因直接包覆上開毒品，內均沾有
    微量之愷他命殘留而無法析離，應依刑法第38條第1 項第1
    款之規定，併為沒收之諭知。公訴意旨認應依毒品危害防制
    條例第18條第1 項前段規定宣告沒收銷燬，尚有誤會。至於
    鑑驗中所滅失之毒品，既已滅失，不再諭知沒收，附此敘明
    。
  (三)至扣案之行動電話2 支，雖係被告所有，惟並無證據可資證
    明係被告聯絡運輸毒品之用，復非違禁物，爰不諭知沒收，
    附此敘明。
據上論斷，應依刑事訴訟法第299 條第1 項前段，毒品危害防制
條例第4 條第3 項、第17條第2 項，刑法第11條、第2 條第1 項
但書、第59條、74條第1 項第1 款、第2 項第4 款、第38條第1
項第1 款，判決如主文。
本案經檢察官程明慧到庭執行職務。
中    華    民    國    98    年    8     月    5    日
            刑事第十三庭  審判長法  官  簡志瑩
                                法  官  王參和
                                法  官  呂明燕
以上正本證明與原本無異。
如不服本判決應於收受判決後10日內向本院提出上訴書狀，並應
敘述具體理由。其未敘述上訴理由者，應於上訴期間屆滿後20日
內向本院補提理由書(均須按他造當事人之人數附繕本)「切勿逕
送上級法院」。
中    華    民    國    98    年    8     月    5    日
                                書記官  蔡毓琦
附錄本判決論罪之法條：
毒品危害防制條例第4條
製造、運輸、販賣第一級毒品者，處死刑或無期徒刑；處無期徒
刑者，得併科新臺幣2 千萬元以下罰金。
製造、運輸、販賣第二級毒品者，處無期徒刑或7 年以上有期徒
刑，得併科新臺幣1 千萬元以下罰金。
製造、運輸、販賣第三級毒品者，處5 年以上有期徒刑，得併科
新臺幣7百 萬元以下罰金。
製造、運輸、販賣第四級毒品者，處3 年以上10年以下有期徒刑
，得併科新臺幣3 百萬元以下罰金。
製造、運輸、販賣專供製造或施用毒品之器具者，處1 年以上7
年以下有期徒刑，得併科新臺幣1 百萬元以下罰金。
前五項之未遂犯罰之。


司法院資訊處製作；財團法人民間司法改革基金會備份。
